最高法院刑事判決　　　　　　九十六年度台上字第二一九０號
上　訴　人　丙○○
自訴代理人　王聖舜律師
被　　　告　甲○○
　　　　　　乙○○
上 列一 人
選任辯護人　吳妙白律師
上列上訴人因自訴被告等偽造文書案件，不服台灣高等法院中華
民國九十五年二月二十一日第二審更審判決（九十四年度重上更
(三)字第一九一號，自訴案號：台灣台北地方法院八十五年度自字
第六六六號），提起上訴，本院判決如下：
    主  文
上訴駁回。
    理  由
按刑事訴訟法第三百七十七條規定，上訴於第三審法院，非以判
決違背法令為理由，不得為之。是提起第三審上訴，應以原判決
違背法令為理由，係屬法定要件。如果上訴理由狀並未依據卷內
訴訟資料，具體指摘原判決不適用何種法則或如何適用不當，或
所指摘原判決違法情事，顯與法律規定得為第三審上訴理由之違
法情形，不相適合時，均應認其上訴為違背法律上之程式，予以
駁回。本件原審經審理結果，認為上訴人丙○○自訴被告甲○○
、乙○○二人牽連犯行使偽造私文書及使公務員登載不實罪嫌，
均犯罪不能證明，因而撤銷第一審所為科刑之判決，改判諭知被
告二人均無罪，已詳敘其調查、取捨證據之結果及認應為無罪判
決之心證理由。就形式上觀察，原判決要無採證認事違背經驗法
則、論理法則或理由不備等違背法令之情形。證人陳思如於民國
八十六年七月二十二日第一審審理時結稱八十一年二月二十日被
告二人與唐靜雯、王裕民等人至伊住處，因小孩在吵，伊未下樓
，嗣被告二人上樓交還印章（指台青育樂股份有限公司之董監事
印章），伊才簽收等語，並未指稱渠有下樓與乙○○發生爭吵情
事，乃證人周靜芬嗣於八十六年八月二十六日到庭證稱八十一年
二月二十日甲○○至伊任職之會計師事務所要拿印章，因印章非
張某所交，伊不給，陳振華又沒去，甲○○要伊去陳振華家，將
印章交還陳某，其餘渠自己會處理，伊至陳振華住處樓下大廳，
陳思如下樓，他們雙方一直吵，伊不知印章要交給誰，就將之放
在那裡，先行離去等語，陳思如始於八十六年九月二十五日第一
審審理時到庭一改先前供詞，證稱當天伊下樓有與乙○○發生爭
吵，吵完伊上樓，被告二人嗣又上樓，將印章還伊，並要伊簽收
等語，則所稱八十一年二月二十日在伊住處有與被告二人發生爭
吵之語，不無附和周靜芬說詞可能，其真實性頗有可疑。且倘周
靜芬上開供證屬實，渠因印章係陳振華所交付，為慎重起見，不
願將之交予被告二人，乃特地攜帶該些印章陪同渠等前往陳振華
住處，則所稱在陳振華住處樓下，因見陳某之妻陳思如與被告二
人爭吵，伊不知應將印章交予何人，遂將之隨手放置後，先行離
去等語，豈非與其陪同被告二人前往欲將印章交還陳振華之初衷
相違背，此足見所證與常情不符，難以採信。觀諸當日在場另證
人唐靜雯於原審更審前調查時到庭證稱當時陳思如有下樓在辭職
書、股權轉讓書及股東會開會通知書等文件上蓋章後，並簽收印
章，印章係由會計師事務所周小姐（即周靜芬）帶去的，當天雙
方並未發生爭吵等語，而當日一同前往之證人王裕民亦證稱當時
伊人在屋外，但並未聽見有爭吵聲，最後周靜芬係與乙○○、唐
靜雯一同搭車離開等語，益證陳思如、周靜芬上開供證並非事實
。是要不能以渠二人與事實不符之供詞，指原判決關於證據取捨
論斷有悖於經驗或論理法則。而周靜芬於第一審審理時所稱在陳
振華住處，陳思如與乙○○雙方有發生爭吵及伊當時不知應將印
章交何人，乃隨手放置後，先行離去等語，既與事實不符，無足
採信，已如前述，自不能執之為不利於被告二人之認定，原判決
未特加說明不採之理由，亦無理由不備之違誤可言。又九十二年
一月十四日修正，同年九月一日起施行之刑事訴訟法第一百五十
九條第一項固規定被告以外之人於審判外之言詞或書面陳述，除
法律有規定者外，不得作為證據。然刑事訴訟法施行法第七條之
三明定中華民國九十二年一月十四日修正通過之刑事訴訟法施行
前，已繫屬於各級法院之案件，其以後之訴訟程序，應依修正刑
事訴訟法終結之。但修正刑事訴訟法施行前，已依法定程序進行
之訴訟程序，其效力不受影響。被告二人於原審第一次更審所提
出渠等於八十一年二月二十一日在台北福華飯店，與陳振華、陳
思如夫婦等人之對話錄音帶及其譯文，已經原審於九十一年四月
二十五日當庭勘驗其錄音內容無誤，即上訴人之原審代理人對之
亦表示沒有意見，該錄音譯文並於上開刑事訴訟法修正前之九十
一年八月九日，經原審該次審理時依法踐行調查證據程序，是依
上開修正刑事訴訟法施行法規定，其證據能力應不受影響，原判
決採為無罪判決論據之一，要無適用法則不當之違法。而依該錄
音譯文，其中一段對話，陳振華稱：「……當初這個公司就是為
了要設立球場用的，這個公司就是你的，從來就不是我的，對不
對？」，甲○○稱：「是啊！那增資的時候為什麼要用你們的名
字？」，陳振華答稱：「也可以用你的沒關係啊！如果你不怕追
查，用你的可以啊，你可以告訴我，現在就不是用你的嗎？」等
語。足見被告二人所稱陳振華於八十一年二月十九日已出具承諾
書，同意將台青育樂股份有限公司（下稱台青公司）陳某夫婦及
其家人名下之股份轉讓交還，並於翌（二十）日在陳振華住處樓
下，由陳某之妻陳思如在辭職書、股東會開會通知及股份轉讓相
關文件上蓋章等語，應屬真實可採，否則陳振華於該對話中豈會
表示「（台青）公司你的，從來就不是我的」，且有「現在就不
是用你的（指台青公司股份已轉讓予甲○○或其指定人）嗎？」
之語。則依王裕民於第一審證稱八十一年二月二十日伊與乙○○
、唐靜雯及陳達會計師事務所小姐（指周靜芬）至陳振華住處，
伊在門口等，請會計小姐將印章交還陳振華妻子，再蓋章，渠等
蓋好後，唐靜雯說文件已蓋好，印章如何處理，伊說交陳振華家
族拿走，並寫收據等語，縱認印章係蓋妥之後，再交陳思如簽收
，亦不能因之即認被告二人有趁機盜用，以偽造上開文件情事。
是原判決對王裕民該項供證，未說明不採之理由，亦無理由不備
之違法。因上開陳振華、陳思如與被告二人之對話錄音，已經原
審勘驗無誤，其譯文內容復經上訴人之原審代理人當庭表示並無
意見，亦如前述，而陳振華於該對話中對於台青公司實際係甲○
○所出資成立，復已蓋章同意將該公司渠夫婦及家人名下股份轉
讓歸還被告二人或其指定之人。此所以原判決於理由內謂陳振華
坦認台青公司確係由甲○○出資，陳某並全權授予甲○○辦理台
青公司股份轉讓事宜等語，而於其後以括弧註明出處為上訴人之
代理人對上開對話錄音譯文表示無意見之筆錄記載，雖判決對該
關聯性之推論，漏未著墨，而不無微瑕，然尚不能因之指原判決
有證據上理由矛盾之違法。是上訴意旨以上情指摘原判決違背法
令，核與法律規定得為第三審上訴理由之違法情形，不相適合。
再被告二人以台青公司名義於八十一年三月二十七日向經濟部所
提申請書，其說明欄固曾表示該公司董事長陳思如因面子問題，
拒絕召開董事會，申請人乃依公司法第二百二十條規定，促請監
察人基於必要理由，召開股東會，然其同時並說明嗣公司股東甲
○○與陳思如終於達成協議，並於八十一年二月二十日簽署股份
轉讓同意書，由經營理念不合之少數股東退出，將股權轉讓予甲
○○等語，則陳思如原本縱因故拒絕召開台青公司董事會，然因
乃夫陳振華嗣與甲○○達成協議，故轉而同意，惟仍以該公司監
察人即上訴人名義召開股東會，即非無可能，此由陳振華於八十
一年二月十九日出具「承諾書」予甲○○，同意將該公司其夫婦
與家人名下股份轉讓予甲○○或其指定人，而陳思如復證實台青
公司事實上均係其夫陳振華在經營，伊與上訴人只是人頭等語，
益足證之。是要不能以甲○○於上開日期及於八十一年四月十六
日所具申請書曾表示陳思如拒絕召開董事會之語，即認被告二人
於八十一年二月二十日在陳振華住處有盜蓋印章，偽造辭職書、
股東會開會通知及股份轉讓相關文件犯行。上訴人之代理人於原
審具狀執此指為不利被告二人之事證，原判決未說明不足採之理
由，程序上固不無疏漏，然此於無罪判決之本旨既不生影響，依
刑事訴訟法第三百八十條規定，自不能執之為合法之第三審上訴
理由。依上揭說明，本件關於被告二人被訴偽造私文書復持以行
使部分之上訴為違背法律上之程式，應予駁回。被告二人被訴牽
連犯刑法第二百十四條使公務員登載不實罪部分，核屬刑事訴訟
法第三百七十六條第一款不得上訴第三審之案件，其被訴牽連之
重罪（行使偽造私文書罪）上訴既不合法，無從為實體之判決，
則此輕罪部分亦無從適用審判不可分之原則，併為實體上審判，
應從程序上予以駁回。
據上論結，應依刑事訴訟法第三百九十五條前段，判決如主文。
中　　華　　民　　國　九十六　年　　四　　月　二十六　日
                      最高法院刑事第七庭
                          審判長法官  張　淳　淙
                                法官  劉　介　民
                                法官  張　春　福
                                法官  洪　昌　宏
                                法官  蔡　彩　貞
      本件正本證明與原本無異
                                      書  記  官
中　　華　　民　　國　九十六　年    五  　月　  二    日
                                                      Ｅ
